臺灣高雄地方法院刑事裁定　　　　　　　　　　　　　九十一年度聲判字第二九號
　　聲　請　人　甲○○
　　被　　　告　乙○○○
右聲請人因告訴被告殺人未遂等案件，不服臺灣高等法院高雄分院檢察署檢察長之處
分（九十一年度上聲議字第四六號），聲請交付審判，本院裁定如左：
    主  文
聲請駁回。
    理  由
一、按告訴人不服上級法院檢察署檢察長或檢察總長認再議為無理由而駁回之處分者
    ，得於接受處分書後十日內委任律師提出理由狀，向該管第一審法院聲請交付審
    判；法院認為交付審判之聲請不合法或無理由者，應駁回之，刑事訴訟法第二百
    五十八條之一及第二百五十八條之三第二項前段分別定有明文。又法院於審查交
    付審判之聲請有無理由時，除認為告訴人所指摘不利被告之事證未經檢察機關詳
    為調查或斟酌，或不起訴處分書所載理由違背經驗法則、論理法則或其他證據法
    則，否則，不宜率予交付審判（法院辦理刑事訴訟案件應行注意事項第一百一十
    八項參照）；至上開所謂告訴人所指摘不利被告之事證未經檢察機關詳為調查，
    係指告訴人所提出請求調查之證據，檢察官未予調查，且若經調查，即足以動搖
    原偵查檢察官事實之認定及處分之決定，倘調查結果，尚不足以動搖原事實之認
    定及處分之決定者，仍不能率予交付審判。
二、本件聲請人即告訴人甲○○於民國九十年十一月十日以被告涉犯殺人未遂等罪嫌
    ，向高雄縣警察局湖內分局提出告訴，經移送臺灣高雄地方法院檢察署檢察官偵
    查後，檢察官於九十一年三月四日以九十一年度偵字第二五三三號為不起訴處分
    後，聲請人不服，聲請再議，亦經臺灣高等法院高雄分院檢察署檢察長於九十一
    年五月二日以九十一年度上聲議字第四六號處分書以再議為無理由而駁回再議。
三、本件聲請交付審判意旨略以：被告乙○○○於民國七十九年三月二十二日、同年
    八月三十日偽造聲請人之簽名，向被告任職之新光人壽保險公司投保壽險。嗣後
    於八十一年七月十二日下午四時許，在高雄縣路竹鄉○○村○○路，駕車自後追
    撞騎機車之聲請人，係為謀取保險金而基於殺人之犯意所為。蓋：駕駛汽車衝撞
    機車，會導致機車駕駛人死亡之結果，為一般經驗法則，故被告駕車衝撞騎機車
    之聲請人，應有殺人之直接故意或間接故意；檢察官未至事發現場勘查，有未盡
    調查之能事，且於不起訴處分中未說明為何不採納王年於警訊中所為不利於被告
    之證詞，僅以事發後被告下車察看且與告訴人發生糾紛即認被告無殺人之故意及
    犯行，有違經驗法則；聲請人有三棟房屋及魚塭，加上保險金四百萬元，遺產總
    值達新臺幣（下同）一億元以上，故被告殺人動機明確；證人黃陳秀金、呂美麗
    之證詞不實，且未安排聲請人與證人對質，亦未盡調查之能事，臺灣高雄地方法
    院檢察署檢察官九十一年度偵字第二五三三號案件承辦檢察官、臺灣高等法院高
    雄分院檢察署九十一年度上聲議字第四六號處分書未見及此，遽為不起訴處分及
    駁回再議之聲請，顯有不當，為此聲請交付審判等語。
四、經查：
（一）原偵查之臺灣高雄地方法院檢察署檢察官偵查結果，認：(1)證人陳黃秀金結新
      光人壽公司業務部主任証稱：當初她先生（指甲○○）有來公司，伊曾邀其入
      保，他說由他太太全權處理就好，我們有一起去吃飯及去他的魚塭，投保時他
      們夫妻感情很好，她先生常到公司參加宴會等語。証人呂美麗結証稱：當初我
      們參加新光人壽，她先生主動說他們全家人都有投保，並與其妻共同來家中邀
      伊投保等語。足徵告訴人當時確係知悉被告替告訴人投保壽險及意外險，並授
      權被告為其投保及處理所有有關投保相關事宜即應包括保單上之署押。(2)被告
      乙○○○係告訴人之妻，雙方至八十一年後始分居，業據告訴人及被告供承在
      卷。是自七十九年至八十一年間，被告與告訴人尚屬同居關係，被告倘若真有
      致告訴人於死之念頭，其可使用之方法、手段及機會何其之多？被告豈會擇於
      市區○路行兇？又當時撞及告訴人後又下車察看，與告訴人發生爭執，招致眾
      人圍觀。參以告訴人所出具之醫院診斷証明書，告訴人受有「頭部外傷及手腳
      等處擦挫之傷害，須繼續門診治療」等傷勢以觀，足認當時被告所駕駛之自小
      客車撞及告訴人之機車，應非在高速行駛下之追撞。觀諸前開各端之客觀情狀
      ，亦難認被告有致告訴人於死之犯意及犯行。(3)衡情依一般社會通常情狀，保
      險業務之從業人員，為家人投保壽險或意外險以爭取個人業績及獎金自屬正常
      。況經質之新光人壽之職員陳黃秀金亦稱：意外險最高額可達二、三千萬等語
      。若被告真會為保險公司之意外險而萌殺人之犯意，必當投保巨額之人身意外
      險，豈有僅投保區區二百萬之數額？〔告訴人訴狀稱二百萬元，實際告訴人所
      投保為個人主壽險一百萬、附加個人意外險三十萬元，另一主壽險六十萬元，
      附加全家意外險三十萬元〕不合常理之處，自不待言。(4)綜上所查，被告所辯
      之詞應堪採信。此外，復查無積極證據証有被告涉有偽造文書及殺人罪嫌。核
      被告所為即偽造文書與殺人未遂罪之犯罪構成要件有間，應認被告罪嫌不足，
      故為不起訴處分等情。經本院審核結果，認原偵查檢察官所為之不起訴處分，
      其採證與認事，尚無違背經驗法則、論理法則與證據法則之處。
（二）臺灣高等法院高雄分院檢察署檢察長維持原偵查檢察官之認定，並以：本件車
      禍發生時間為民國八十一年七月十二日下午四時許，距今約有十年之久，到現
      場勘驗已失其必要性，聲請人當時雖有報案，然經向高雄縣警察局湖內分局查
      詢，該資料因年代已久早已銷毀並未保存，此有該分局函文附卷足憑。故並無
      事證足認被告乙○○○是基於殺人犯意而駕車衝撞聲請人，而聲請人指被告乙
      ○○○偽造其署押投保之時間是民國七十九年三月廿二日及八月卅日，當時雙
      方尚未分居（雙方至八十一年後始分居），而被告當時是保險業務之從業人員
      ，為爭取個人業績及獎金暨基於家人如發生意外時有所保障，衡情經聲請人之
      同意而為家人（包括聲請人）投保壽險或意外險並未違反一般社會通常情況，
      要難認證人陳黃秀金、呂美麗之證詞偏頗被告等情，認聲請人之再議為無理由
      ，而駁回聲請人再議之聲請。
（三）雖聲請人仍執陳認被告等確有涉犯偽造文書之罪嫌，而認檢察官之認定不符經
      驗法則，且有偵查不完備之違誤等語，然按交付審判制度設立之立法意旨，係
      對於檢察官不起訴或緩起訴裁量權制衡之一種外部監督機制，故法院證據調查
      之範圍，應僅限於原告訴範圍及原偵查中曾顯現之證據，不得就告訴人逾原告
      訴範圍之部分及新提出之證據為調查，亦不可蒐集原偵查卷外之證據，否則將
      與刑事訴訟法第二百六十條再行起訴之規定相混淆，臺灣高等法院九十一年四
      月二十五日刑事庭庭長法律問題研究會議結論可資參照。本件聲請人固指摘原
      不起訴處分及駁回再議聲請處分書未就證人王年於警訊之供證詳為審酌調查一
      節，然證人王年之證言並非原偵查中曾顯現之證據，業據本院調取上揭偵查卷
      證核閱無訛，依上開研究結論，已非本院所得調查證據之範圍，況依聲請人之
      陳述，似指八十一年七月十二日下午案發時證人王年曾至警局製作筆錄之證言
      ，惟依臺灣高等法院高雄分院檢察署查證結果，聲請人當時報案之資料早已銷
      燬並未保存，有高雄縣警察局路竹分局函文附卷可佐，是當時證人王年之證言
      亦已無從查考，恐亦難為調查認定。
（四）綜上，原不起訴處分書及駁回再議聲請處分書既已就相關事證詳為調查說明，
      核與全偵查卷內現有之卷證資料，並無不合，且卷內復查無其他積極證據可資
      證明被告等有何殺人未遂或偽造文書之罪嫌，臺灣高雄地方法院檢察署檢察官
      及臺灣高等法院高雄分院檢察署檢察長分別予以不起訴處分及駁回再議之聲請
      ，洵無不當，亦無違背經驗法則、論理法則或其他證據法則。聲請人交付審判
      意旨猶執陳詞，指摘原不起訴及駁回再議聲請理由不當，並未提出原偵查卷內
      所有之確切證據供本院調查參酌，而足以推翻原不起訴處分書及駁回再議之理
      由，揆諸首揭說明，本件交付審判之聲請為無理由，依法應予駁回。
五、依刑事訴訟法第二百五十八條之三第二項前段，裁定如主文。
中    華    民    國    九十一      年    十一    月      二十九        日
                                      臺灣高雄地方法院刑事第三庭
                                          審判長法  官    趙家光
                                                法  官    吳為平
                                                法  官    葉啟洲
右正本證明與原本無異。
不得抗告。
                                                書記官    蔡語珊
中    華    民    國    九十一      年    十二    月        二          日
